臺灣新北地方法院刑事判決
111年度審交易字第957號
公  訴  人  臺灣新北地方檢察署檢察官
被      告  馬東江



選任辯護人  李育禹律師
上列被告因過失傷害案件，經檢察官提起公訴（111年度偵字第2
2550號），於準備程序中，被告就被訴事實為有罪之陳述，經告
以簡式審判程序之旨，並聽取當事人之意見後，本院裁定進行簡
式審判程序，並判決如下：
    主  文
馬東江汽車駕駛人，無駕駛執照駕車、行經行人穿越道不依規定
讓行人優先通行，而犯過失傷害罪，處有期徒刑肆月，如易科罰
金，以新臺幣壹仟元折算壹日。
　　事實及理由
一、本件犯罪事實及證據，除犯罪事實欄同欄最末行應補充「馬
    東江於肇事後，在有偵查犯罪職權之機關或公務員發覺其犯
    罪前，即向據報前往現場處理之員警承認為肇事人，並接受
    裁判。」；另證據部分補充「被告馬東江於本院準備程序及
    審理中之自白、告訴人即被害人翁嬋萍之夫張明富於警詢時
    之指述」、「道路交通事故肇事人自首情形記錄表、新北市
    政府警察局舉發違反道路交通管理事件通知單各1份」外，
    其餘均引用附件檢察官起訴書之記載。
二、論罪：
　㈠按道路交通管理處罰條例第86條第1項固規定：「汽車駕駛人
    ，無駕駛執照駕車、酒醉駕車、吸食毒品或迷幻藥駕車、行
    駛人行道或行經行人穿越道不依規定讓行人優先通行，因而
    致人受傷或死亡，依法應負刑事責任者，加重其刑至二分之
    一。」且刑法總則之加重，係概括性之規定，所有罪名均一
    體適用；刑法分則之加重，係就犯罪類型變更之個別犯罪行
    為予以加重，成為另一獨立之罪名。道路交通管理處罰條例
    第86條第1項關於汽車駕駛人，無駕駛執照駕車、酒醉駕車
    、吸食毒品或迷幻藥駕車、行駛人行道或行經行人穿越道不
    依規定讓行人優先通行，因而致人受傷或死亡，依法應負刑
    事責任者，加重其刑至二分之一，係就刑法第276條第1項之
    過失致人於死罪、同條第2項之業務過失致人於死罪，同法
    第284條第1項之過失傷害（及致重傷）罪、同條第2項之業
    務過失傷害（及致重傷）罪之基本犯罪類型，對於加害人為
    汽車駕駛人，於從事駕駛汽車之特定行為時，無駕駛執照駕
    車、酒醉駕車、吸食毒品或迷幻藥駕車，或於行經行人穿越
    道之特定地點，不依規定讓行人優先通行，因而致人受傷或
    死亡之特殊行為要件予以加重處罰，已就上述刑法第276條
    第1項、第2項，同法第284條第1項、第2項各罪犯罪類型變
    更之個別犯罪行為予以加重，而成另一獨立之罪名，自屬刑
    法分則加重之性質（最高法院99年度台非字第198號、110年
    度台上字第3757號判決意旨參照）。查案發時被告之汽車駕
    駛執照業經吊銷，此有證號查詢汽車駕駛人資料1紙在卷可
    憑（見偵查卷第45頁），竟仍駕駛自用小貨車上路，應屬無
    照駕駛，且行經行人穿越道不依規定讓行人優先通行，並因
    如起訴書所載之過失肇致本件車禍事故之發生，致告訴人翁
    嬋萍受有如起訴書所載之傷勢，核其所為，係犯道路交通管
    理處罰條例第86條第1項、刑法第284條前段之汽車駕駛人，
    無駕駛執照駕車、行經行人穿越道不依規定讓行人優先通行
    而犯過失傷害罪，並應依道路交通管理處罰條例第86條第1
    項規定加重其刑。
　㈢公訴意旨認被告係犯刑法第284條前段之普通過失傷害罪，容
    有誤會，惟二者之基本社會事實同一，並經本院當庭告知變
    更後之罪名，無礙於被告防禦權之行使，爰依法變更起訴法
    條。
　㈣被告於肇事後，在有偵查犯罪職權之機關或公務員發覺前，
    留在現場，並向據報前往現場處理之員警承認為肇事人，而
    接受裁判，有道路交通事故肇事人自首情形紀錄表1份在卷
    可稽（見偵卷第31頁），合於自首之要件，爰依刑法第62條
    前段之規定減輕其刑，並依法先加後減之。
三、爰以行為人之責任為基礎，審酌被告駕駛執照已遭吊銷，竟
    仍駕駛自用小貨車上路，且駕駛動力交通工具參與道路交通
    ，本應小心謹慎以維護自身及他人之生命身體安全，竟因如
    起訴書所載之過失，肇致本件車禍事故之發生，致告訴人受
    有如起訴書所載之傷害，實有不該，惟念其犯後坦承犯行，
    尚有悔意，雖有意與告訴人和解，然因雙方就賠償金額未有
    共識而無法達成和解，兼衡被告之過失程度、告訴人所受傷
    勢程度，暨其高職畢業之智識程度（見被告之個人戶籍資料
    ）、自陳目前從事物流業，月收入約新臺幣3萬多元，家中
    尚有小孩需要扶養之生活狀況等一切情狀，量處如主文所示
    之刑，並諭知易科罰金之折算標準。
據上論斷，應依刑事訴訟法第273條之1第1項、第299條第1項前
段、第300條、第310條之2、第454條第2項，判決如主文。
本案經檢察官林殷正提起公訴，檢察官王佑瑜到庭執行職務。
中　　華　　民　　國　　111 　年　　11　　月　　17　　日
　　　　　　　　　刑事第二十三庭  法　官　朱學瑛
上列正本證明與原本無異。
如不服本判決，應於判決送達後20日內敘明上訴理由，向本院提
出上訴狀 (應附繕本) ，上訴於臺灣高等法院。其未敘述上訴理
由者，應於上訴期間屆滿後20日內向本院補提理由書「切勿逕送
上級法院」。
                                  書記官　盧姿妤
中　　華　　民　　國　　111 　年　　11　　月　　17　　日
附錄本案論罪科刑法條全文：
中華民國刑法第284條
因過失傷害人者，處1年以下有期徒刑、拘役或10萬元以下罰金
；致重傷者，處3年以下有期徒刑、拘役或30萬元以下罰金。

道路交通管理處罰條例第86條
汽車駕駛人，無駕駛執照駕車、酒醉駕車、吸食毒品或迷幻藥駕
車、行駛人行道或行經行人穿越道不依規定讓行人優先通行，因
而致人受傷或死亡，依法應負刑事責任者，加重其刑至二分之一
。
汽車駕駛人，在快車道依規定駕車行駛，因行人或慢車不依規定
，擅自進入快車道，而致人受傷或死亡，依法應負刑事責任者，
減輕其刑。

附件：
臺灣新北地方檢察署檢察官起訴書
                                    111年度偵字第22550號
　　被　　　告　馬東江　男　57歲（民國00年00月00日生）
　　　　　　　　　　　　住新北市○○區○○路0巷00弄00號3
　　　　　　　　　　　　　樓
　　　　　　　　　　　　居新北市○○區○○街0號5樓
　　　　　　　　　　　　國民身分證統一編號：Z000000000號
上列被告因傷害案件，已經偵查終結，認應該提起公訴，茲將犯
罪事實及證據並所犯法條分敘如下：
　　　　　　犯罪事實
一、馬東江明知其汽車駕駛執照業經吊銷，仍於民國111年1月18
    日15時55分許，駕駛車牌號碼000-0000號自用小貨車（下稱
    本件貨車）沿新北市蘆洲區（下同）復興路往忠孝路方向行
    駛，行至復興路與忠孝路交叉路口（下稱本件路口）處，本
    應注意車前狀況，並隨時採取必要之安全措施，且駕駛汽車
    行經行人穿越道有行人穿越時，應暫停讓行人先行通過，而
    依當時天氣晴、日間自然光線、市區道路柏油路面、無缺陷
    、無障礙物、視距良好，無其他不能注意之情事，竟疏未及
    此，貿然左轉駛入忠孝路往中正路方向車道，時有翁嬋萍正
    行經本件路口往中正路方向之行人穿越道，即遭馬東江所駕
    駛之本件貨車撞擊倒地並遭車輪輾壓，翁嬋萍並因而受有頭
    部外傷、右側顱內出血、硬腦膜下出血、蜘蛛膜下腔出血併
    腦腫及腦損傷、左側頭顱後枕部撕裂傷、左耳耳漏、右側第
    4至7節肋骨骨折併雙側肺挫傷及出血、右側骨盆骨骨折併血
    腫、右手背鈍挫傷、左足第4、5趾趾間撕裂傷之傷害。
二、案經翁嬋萍之夫張明富訴由新北市政府警察局蘆洲分局報告
    偵辦。
　　　　　　證據並所犯法條
一、證據清單及待證事實
編號 證據名稱 待證事實 1 被告馬東江於警詢及偵查中之供述。 被告坦承有於犯罪事實欄所載時間、地點駕駛本件貨車而在行人穿越道上碰撞被害人翁嬋萍。 2 道路交通事故現場圖、道路交通事故調查報告表㈠㈡、現場照片16張。 證明被告有於首開時間、地點駕駛本件貨車在行人穿越道上碰撞被害人之事實。 3 現場監視器檔案光碟1片及翻拍照片4張。 證明本件事故之肇生原因為被告駕駛本件貨車未注意車前狀況而在行人穿越道上狀及被害人。 4 被害人之新光醫療財團法人新光吳火獅紀念醫院診斷證明書。 證明被害人因被告行為而受有犯罪事實欄所載傷害。   5 被告之公路監理電子閘門查詢列印結果1份。 證明被告駕照業經於103年11月20日吊銷之事實。 
二、核被告所為，係犯刑法第284條前段之過失傷害罪嫌。被告
    係無照駕駛且行經行人穿越道未依規定讓行人優先通行，是
    請依道路交通管理處罰條例第86條第1項規定，加重其刑。
    被告於本件事故發生後自首為肇事人一節，有道路交通事故
    肇事人自首情形紀錄表存卷可參，請依刑法第62條規定，減
    輕其刑。
三、依刑事訴訟法第251條第1項提起公訴。
  　此　致
臺灣新北地方法院
中　　華　　民　　國　 111　　年　　7 　　月　　9 　　日
　　　　　　　　　　　　　檢　察　官    林殷正